【裁判字號】    98,交上易,23
【裁判日期】    990608
【裁判案由】    過失傷害
【裁判全文】
臺灣高等法院刑事判決                98年度交上易字第23號
上  訴  人
即  被  告  甲○○
選任辯護人  王棟樑律師
上列上訴人因業務過失傷害案件，不服臺灣板橋地方法院96年度
交易字第 428號，中華民國97年11月28日第一審判決（起訴案號
：臺灣板橋地方法院檢察署96年度偵字第 18086號），提起上訴
，本院判決如下：
    主  文
上訴駁回。
    事  實
一、甲○○考領有適當之普通小型車駕駛執照，任職於晏昌有限
    公司（下稱晏昌公司）擔任業務員之工作，因收款及生意之
    需要，需駕駛自用小客車，為以駕駛為附隨業務之人。於民
    國95年11月 1日上午11時25分許，駕駛煌祥貿易有限公司（
    下稱煌祥公司，與晏昌公司負責人相同）名下車號 7768-DJ
    號自用小客車，由北往南方向，沿國道一號高速公路高架道
    路行駛，行經國道一號高速公路高架道路南向32.6公里處（
    地屬臺北縣五股鄉，起訴書誤認為係沿國道一號公路外側車
    道偏右處行駛），欲匯流至國道一號高速公路之際，本應注
    意汽車行駛時，駕駛人應注意車前狀況及兩車併行之間隔，
    並隨時採取必要之安全措施，及汽車行駛高速公路，前後兩
    車間並保持隨時可以煞停之距離，而當時天候晴，日間自然
    光線，柏油路面乾燥無缺陷，道路無障礙物，視距良好，且
    依其智識、能力亦無不能注意之情事，竟疏未注意及此，貿
    然撞擊前方由乙○○所駕駛之車號 DM-9176號自用小客車，
    二車因而旋轉而發生數次撞擊，乙○○因而受有胸部挫傷合
    併右側第三、四、五、六、七肋骨骨折及氣血胸、右恥骨骨
    折之傷害。又甲○○駕駛之上揭小客車再彈至國道一號高速
    公路高架道路南向內側車道處，致後方行駛於該內側車道由
    丙○○所駕駛之車號 BB-4713號自用小客車因而閃煞不及，
    進而撞擊甲○○所駕駛之上揭小客車右側前、後車門。
二、案經乙○○訴由臺灣士林地方法院檢察署檢察官呈請臺灣高
    等法院檢察署檢察長令轉臺灣板橋地方法院檢察署檢察官偵
    查起訴。
    理  由
壹、程序事項：
一、按被告以外之人於審判外之陳述，雖不符前四條之規定，而
    經當事人於審判程序同意作為證據，法院審酌該言詞陳述或
    書面陳述作成時之情況，認為適當者，亦得為證據，刑事訴
    訟法第159條之5定有明文。準此，本件證人乙○○、丙○○
    於警詢中之陳述，已經被告甲○○及其選任辯護人於本院審
    判程序中同意作為證據，本院審酌該等言詞陳述作成時之情
    況別無其他不可信之情事，認為適當，應具有證據能力，而
    可由本院採為認定本件犯罪事實之依據。
二、次按被告以外之人於偵查中向檢察官所為之陳述，除顯有不
    可信之情況者外，得為證據，刑事訴訟法第 159條之1第2項
    亦定有明文。準此，本件證人乙○○、丙○○於本院審理中
    ，本院已依職權傳喚證人乙○○、丙○○到庭居於證人地位
    接受詰問，已賦予被告對質詰問權，再被告及其選任辯護人
    於本院審理終結前就證人乙○○、丙○○於偵查中證述之證
    據能力均不爭執，故證人乙○○、丙○○於偵查中之部分證
    述具有較為可信之特別情況，又為證明本件被告犯罪事實存
    否所必要，自應具有證據能力，而可由本院採為認定本件犯
    罪事實之依據。
三、本件認定犯罪事實所引用之本件卷內所有卷證資料（包含文
    書證據等證據），並無證據證明係公務員違背法定程序所取
    得，被告及其選任辯護人於本院審判程序終結前就卷內所有
    之卷證資料之證據能力均表示無意見，且卷內之文書證據，
    亦無刑事訴訟法第159條之4之顯有不可信之情況與不得作為
    證據之情形，則依刑事訴訟法第159條之5之規定，本件認定
    事實所引用之本件卷證所有文書等證據，均具有證據能力。
貳、實體事項：
一、訊據被告固坦認於案發時地其所駕駛之上揭小客車（下稱 A
    車）與告訴人乙○○所駕駛之前揭小客車（下稱 B車）、證
    人丙○○所駕駛之前述小客車（下稱 C車）發生碰撞而肇生
    本件道路交通事故，告訴人乙○○因此一道路交通事故受有
    胸部挫傷合併右側第三、四、五、六、七肋骨骨折及氣血胸
    、右恥骨骨折等傷害之事實，惟矢口否認有何業務過失傷害
    之犯行，辯護人為被告辯稱：依卷附現場圖及照片顯示， B
    車之右後側車與受損嚴重，顯係受到高速撞擊，而 C車之左
    前側車頭受損嚴重，故本件車禍應係 B車原行駛於國道一號
    之平面外側車道，於平面與高架匯集處欲切入18標高架道之
    內側車道時，被C車之左前車頭撞到其右側及後車尾部分，C
    車撞擊後，因左側車頭撞擊，故能繼續行駛20餘公尺，才停
    下來，而 B車被撞後，因C車閃開前行，復與A車碰撞，才導
    致 B車在最左側，C車在最前方，而A車在最後，且散落物均
    在18高架道之內側及高速公路平面之外側車道，認本案車禍
    發生後，被告即向警方表示其為 A車駕駛人並陳述車禍發生
    時之經過，應符合自道要件。另查，被告案發時任職於晏昌
    公司，案發當日係受老闆指示赴桃園收款，並非以駕駛汽車
    為主要業務或附隨業務，此可由該車係向煌祥公司借用可知
    ，原判決認被告成立業務過失傷害，尚有未合云云。被告於
    原審審理時則辯稱：這場是連環車禍，三部車子撞在一起，
    我的前方是賴姓駕駛（指丙○○），是他先撞到告訴人，他
    撞到的時候，告訴人的車已經停在高架的內側車道上，我是
    第二次撞上告訴人的車。我前方是賴姓駕駛跟我一樣都是行
    駛在內側車道，我不知道告訴人的車在哪裡，因為我的前方
    只有賴姓駕駛，至於賴姓駕駛的前方車子我就不清楚了，因
    為被賴姓駕駛的車寬擋住。我撞上告訴人的車是在高架的內
    側車道，當地有分高速公路與高架道路，我當時沒有要超車
    ，我是一直跟在賴姓駕駛的後方。賴姓駕駛的車子在高架的
    內側車道上撞擊前方告訴人的車輛後，就往右閃到前方。當
    時我看到告訴人的車子已經靜止在高架道路的內側車道上，
    我因為閃躲不及就撞上去，並將告訴人的車撞彈到中山高的
    外側車道，我的車則靜止在槽化線上云云。
二、然查：
（一）本件道路交通事故係由被告所駕駛之 A車、告訴人乙○○
      所駕駛之B車、證人丙○○所駕駛之C車等三部車輛所造成
      ，別無其他車輛參與一節，均為被告、告訴人乙○○及證
      人丙○○於警詢及偵審中所同認，是此部分事實，自堪認
      定。再觀以卷附之內政部警政署國道公路警察局第一警察
      隊汐止分隊所繪製之本件交通事故現場草圖及道路交通事
      故現場圖各一份以查（參見臺灣士林地方法院檢察署96年
      度他字第1478號偵卷第34、35頁），在國道一號高速公路
      高架道路南向內側車道處留有刮地痕，而此一刮地痕係證
      人丙○○駕駛之 C車所留下一情，亦據現場處理員警即證
      人許惠昭於原審審理中結證證述：刮地痕是在汐五高架道
      上。我們發現有刮地痕時，就會檢查車輛，當時我們有檢
      查三部車，發現 C車前車頭的車底有跟地面相符的柏油痕
      跡，所以認定是該車等語明確（參見原審卷第75頁），衡
      以證人許惠昭與被告、告訴人乙○○、證人丙○○等人素
      昧平生且無怨隙，當無甘冒偽證罪責，無端涉詞誣陷被告
      或故意偏袒告訴人乙○○、證人丙○○之理，是其上開證
      述，自可採信，是此部分事實，亦堪認定。再者，觀之卷
      附本件道路交通事故現場照片29張以查（參見臺灣士林地
      方法院檢察署96年度他字第1478號偵卷第43至56頁），被
      告所駕駛之 A車前方車頭遭撞擊凹損嚴重、右側前車門亦
      有遭擦撞凹損痕跡、左側前後車門亦有遭撞擊凹損嚴重情
      形、後方車尾保險桿亦有因撞擊掉落之情況；告訴人乙○○所駕駛之 B車則係前方車頭、後方車尾、左、右側前後
      車門遭撞擊凹損且變形嚴重，尤以後方車尾幾近因撞擊後
      完全凹陷至後車座處；證人丙○○所駕駛之 C車則僅有前
      方車頭遭撞擊凹損，左、右側前後車門及後方車尾幾近完
      整無損，則此三車於案發當時各自遭車損之狀況，有如上
      述，亦堪認定。
（二）又苟以被告上揭所辯本件道路交通事故相關情況而論，則
      被告駕駛之A車前方之證人丙○○駕駛之C車先自後方撞擊
      告訴人乙○○駕駛之B車後，C車即向右前方閃躲， A車自
      後方因而閃煞不及撞擊B車，然後A車才向前靜止於槽化線
      上，如此，A車所受之車損應僅限於前方車頭而已、B車所
      受之車損亦應僅限於後方車尾而已、 C車所受之車損亦當
      僅限於前方車頭，然被告上揭所辯此一情況顯與原審認定
      前開(一)之A車及B車之車損情況均有不符，易言之，如依被
      告上揭所辯，根本無法解釋何以 A車之右側前車門亦有遭
      擦撞凹損痕跡、左側前後車門亦有遭撞擊凹損嚴重情形、
      後方車尾保險桿亦有因撞擊掉落之情況？以及告訴人乙○○所駕駛之 B車何以前方車頭、左、右側前後車門亦遭撞
      擊凹損且變形嚴重之情況？是被告上揭所辯，顯與A車、B
      車及 C車各自車損之客觀事實情狀不符，無從採信。反觀
      之證人丙○○迭自警詢及偵審以來均證稱：伊駕駛之 C車
      當時行駛於高架橋南下內側車道，忽然被告所駕駛之 A車
      車頭打橫到伊的車道，伊有踩煞車但仍閃煞不及而撞上去
      ，伊在撞上去的瞬間有看到A車的兩片車門，伊是撞擊到A
      車的左側車身，伊的 C車只追撞一次等語（參見臺灣士林
      地方法院檢察署96年度他字第1478號偵卷第28、29頁、臺
      灣板橋地方法院檢察署96年度他字第4604號偵卷第12、13
      頁、原審卷97年11月5日審判筆錄第8至13頁）；告訴人即
      證人乙○○於警詢及偵審中證稱：伊感覺後方被撞。被追
      撞前並無跟其他車輛發生事故。伊只知道後面有一聲很大
      撞擊力，就暈倒了。伊覺得車子後方被撞擊很大力，伊就
      夾在車內不省人事了等語（參見臺灣士林地方法院檢察署
      96年度他字第1478號偵卷第24、25頁、臺灣板橋地方法院
      檢察署96年度他字第4604號偵卷第 7、13頁、原審卷97年
      11月5日審判筆錄第4頁），則其二人此部分所述，顯均與
      原審認定前開(一)之相關客觀情況相符，亦即證人丙○○所
      駕駛之 C車於案發當時應係行駛於國道一號高速公路高架
      道路南向內車道，但因被告所駕駛之 A車車頭忽然打橫到
      其車道之前因而閃煞，方才於國道一號高速公路高架道路
      南向內側車道處留有證人丙○○所駕駛之 C車刮地痕，但
      仍因閃避不及，故 C 車之車頭才撞擊A車之左側前後車門
      ，依此，則 C車確實僅有前方車頭遭撞擊凹損，左、右側
      前後車門及後方車尾幾近完整無損，而 A車之左側前後車
      門確亦因此遭撞擊而凹損嚴重；又C車因僅有撞擊A車一次
      ，故僅產生 C車前方車頭遭撞擊凹損之車損而已，而告訴
      人乙○○所感覺其駕駛之 B車有遭逢他車自後方撞擊，則
      該他車當係由被告所駕駛之A車而為，且A車前方車頭遭撞
      擊凹損嚴重、右側前車門亦有遭擦撞凹損痕跡、後方車尾
      保險桿亦有因撞擊掉落等情形，以及告訴人乙○○所駕駛
      之 B車前方車頭、後方車尾、左、右側前後車門遭撞擊凹
      損且變形嚴重，尤以後方車尾幾近因撞擊後完全凹陷至後
      車座處等情形，亦當係A車、B車因第一次撞擊後產生旋轉
      再發生數次撞擊所導致，否則無從解釋本件道路交通事故
      僅係由A車、B車及C車所造成，別無其他車輛參與，且C車
      僅因此受有前方車頭遭撞擊凹損之車損之客觀情狀。
（三）復按汽車行駛時，駕駛人應注意車前狀況及兩車併行之間
      隔，並隨時採取必要之安全措施；汽車行駛高速公路，前
      後兩車間並保持隨時可以煞停之距離，道路交通安全規則
      第94條第3項、高速公路及快速公路交通管制規則第6條第
      2 項後段分別定有明文。而本件被告考領有普通小型車駕
      駛執照，此有司法院公路監理電子閘門證號查詢汽車駕駛
      人列印畫面一份附卷可參，更應對上開規定理當知之甚詳
      ，駕車時應注意上揭規定並確實遵守之，再依上開道路交
      通事故調查報告表(一)及(二)所載（參見臺灣士林地方法院檢
      察署96年度他字第1478號偵卷第39、40頁），本件道路交
      通事故發生當時天候晴，日間自然光線，柏油路面乾燥、
      無缺陷，道路無障礙物，視距良好，且依被告自身之智識
      、能力亦無不能注意之情事，竟因疏未注意上揭注意義務
      而致肇生本件道路交通事故，並致告訴人乙○○受有前開
      傷害，益徵被告就本件道路交通事故之發生確有過失，灼
      然甚明。又告訴人乙○○確因本件道路交通事故受有前開
      傷害之事實，亦有國防醫學院三軍總醫院附設民眾診療服
      務處診斷證明書一份在卷可參（參見臺灣士林地方法院檢
      察署96年度他字第1478號偵卷第 4頁），足徵被告未盡其
      上揭注意義務肇事致告訴人乙○○受有前開傷害，二者間
      具有相當因果關係，亦堪認定。
（四）至告訴人乙○○前於警詢中陳述：我只知道一直在外側車
      道行駛云云（參見臺灣士林地方法院檢察署96年度他字第
      1478號偵卷第24頁），又於原審審理中改陳稱：我當時車
      子在高架橋內側車道云云（參見原審卷97年11月 5日審判
      筆錄第 3頁），前後此部分陳述顯然矛盾不一；以及被告
      上揭所辯：伊車於案發當時行駛在高架道路內側車道上，
      前方係丙○○所駕駛之C車云云，亦與原審認定前開(一)之A
      車及 B車之車損情況有所不符，是告訴人乙○○此部分所
      述與被告上揭所辯，均不為原審所採，故本件雖無法確定
      告訴人乙○○所駕駛之B車及被告所駕駛之A車於案發當時
      究係行駛在國道一號高速公路高架道路南向之內側車道或
      外側車道，惟原審採信證人丙○○所述、依 C車於案發當
      時確實行駛在國道一號高速公路高架道路南向內側車道及
      上述相關書證資料而作判斷，仍認A車及B車當時均係行駛
      於國道一號高速公路高架道路南向之車道，以及案發當時
      當係被告所駕駛之A車自後撞擊告訴人乙○○所駕駛之B車
      ，二車因而旋轉而發生數次撞擊，告訴人乙○○因而受有
      前開傷害，而 A車再彈至國道一號高速公路高架道路南向
      內側車道處，致後方行駛於該內側車道由證人丙○○所駕
      駛之C車因而閃煞不及，進而撞擊A車左側前後車門等情，
      堪以認定。
（五）至本件道路交通事故前雖曾送請臺灣省臺北縣區車輛行車
      事故鑑定委員會鑑定結果認定：一、甲○○駕駛自用小客
      車，變換車道超車未保持安全距離，為肇事原因。二、乙○○駕駛自用小客車，無肇事因素。三、丙○○駕駛自用
      小客車，無肇事因素等語，惟其後再送請臺灣省車輛行車
      事故覆議鑑定委員會覆議結果則認定：本案因三方當事人
      對各車行駛車道與對方車輛前後行向各執一詞，故肇事實
      情不明，本會未便遽予明確覆議。惟依據卷附資料， 1、
      三車車身碰撞部位與損壞情形。 2、三車肇事後停車位置
      等等跡證研判，本會認為，本案肇事以張小客車由外側車
      道向左變換車道時自後撞擊前行之鄭小客車車尾，後張小
      客車車身向左橫向斜入內側車道時，其左側車身再被內側
      車道之賴小客車車頭撞擊之可能性較大等語，此有該二會
      之函文及鑑定意見書等件在卷可考（參見臺灣士林地方法
      院檢察署96年度他字第1478號偵卷第13、14頁、臺灣板橋
      地方法院檢察署96年度他字第4604號偵卷第 8頁），是上
      開覆議結果既已推翻第一次鑑定意見，且上開覆議結果亦
      僅係可能性之推論，故均無從作為所得採信認定之依據。
      再者，原審依被告及其選任辯護人之聲請，將本件道路交
      通事故先後二次送請國立交通大學鑑定，惟卻經國立交通
      大學先後以：旨揭案件車損蒐證照片太少難以研判，恕本
      校無法正確進行肇事重建，或提供鑑定意見；旨揭案件再
      補充蒐證照片並無增加足夠資訊研析，恕本校仍無法正確
      進行肇事重建，或提供鑑定意見等語，此有國立交通大學
      97年3月4日交大管運字第0970003290號函及97年 9月26日
      交大管運字第0970014981號函各一份在卷可憑，故亦無從
      作為本院認定之依據。
（六）另縱使被告上揭所辯尚非虛妄，惟其所駕駛之 A車於證人
      丙○○所駕駛之C車自後撞擊告訴人乙○○所駕駛之B車後
      向右前方閃避，其仍無法閃避或煞停而自後撞擊上告訴人
      乙○○所駕駛之 B車，更益徵其駕駛時應有未注意車前狀
      況，隨時採取必要之安全措施以及保持前後兩車間隨時可
      以煞停之距離之過失情節，應可認定，故其上揭所辯縱屬
      非虛，亦無從解免其所應負之過失責任，然其上開所辯，
      並不為本院所採，已如前述，特予指明。
（七）綜上各情所述，足認被告上揭所辯，顯屬推諉卸責之詞，
      不足採信。從而，本件事證已臻明確，被告業務過失犯行
      洵堪認定，應予依法論科。
三、原審以被告甲○○犯行明確，適用刑法第284條第2項前段之
    業務過失傷害罪。復認被告於肇事後，雖有向前往現場處理
    之員警許惠昭自承其為本件道路交通事故之受損車輛車主之
    一，惟其自警詢、偵查及原審審理以來從未坦承有何犯業務
    過失傷害之犯行（參見臺灣士林地方法院檢察署96年度他字
    第1478號偵卷第15至22頁、臺灣板橋地方法院檢察署96年度
    他字第4604號偵卷第6、7、12、13頁），顯難認其有對未發
    覺之犯罪自首而接受裁判，故應當不符合刑法第62條前段之
    規定而得減輕其刑。及審酌被告犯後始終猶矢口否認犯行，
    且案發至今已二年有餘，仍未能與告訴人乙○○達成和解，
    賠償損失，未見悔意，態度不佳，及其過失之情節及告訴人
    乙○○所受傷勢程度非輕等一切情狀，量處被告有期徒刑 6
    月，並諭知易科罰金之折算標準。末因中華民國九十六年罪
    犯減刑條例業於96年 6月15日立法三讀通過，而本件被告所
    犯上開罪名係在96年 4月24日前，亦非中華民國九十六年罪
    犯減刑條例第三條所規範之罪，自得予以減刑，爰依中華民
    國九十六年罪犯減刑條例第2條第1項第三款規定，就其宣告
    有期徒刑部分，減其刑期二分之一，減為有期徒刑 3月，並
    諭知易科罰金之折算標準。其認事用法均無不當，量刑亦屬
    妥適。
四、被告上訴意旨略以：臺灣省臺北縣區車輛行車事故鑑定委員
    會鑑定意見已為臺灣省車輛行車事故覆議鑑定委員會以無法
    判決本件車禍之肇事原因為由，予以推翻。故原審仍據臺灣
    省臺北縣區車輛行車事故鑑定委員會鑑定意見，為認定被告
    涉犯本案之依據，顯有未合。又依原審認定 A、B、C三車於
    高速公路高架道之內側駛，顯與卷附道路交通事故現場圖及
    照片所示不合。末者，伊並非以駕駛汽車為主要業務或附隨
    業務，且伊於案發後，即向警方表示其為 A車駕駛人，並陳
    述車禍發生經過，符合自首之規定。詎原審竟認其不具自首
    要件，且認定伊成立業務傷害，亦有未合云云。惟查：
（一）本院依上訴人聲請，函請中央警察大學鑑定本件車禍之發
      生及責任，經該校鑑定後，於99年2月23日做成000000000
      0號之鑑定要旨略以：
      １、「甲車（即A車）駕駛人即被告甲○○駕駛7768-DJ號
          自小客車，於國道高架道路環河北路出發要往桃園，
          由北往南方向行駛於高架南向外側車道南向32.6公里
          高架路段時，乙車亦由北往南方向行駛於高架南向內
          側車道，乃丙車亦由北往南方向行駛於高架南向內側
          車道，甲、乙、丙三車於同方向前後及不同車道關係
          行駛狀況下，因甲車駕駛未盡到與乙車保特安全間隔
          距離之義務，甲車於欲向左變換至內側車道時，甲車
          左前車角由後往前碰撞乙車後方右後車角與右後車門
          等部位，之後車身旋轉打橫於內側車道上，又被後方
          之丙車左前車頭接觸碰撞之連環事故，而導致甲車駕
          駛、乙車駕駛受傷及車輛損壞，甲車駕駛為肇事原因
          （高速公路及快速公路交通管制規則第11條）。
      ２、乙車（即B車）駕駛人乙○○駕駛DM-9176號自小客車
          ，於北往南方向行駛於高架南向內側車道南向32.6公
          里高架路段時，甲車亦由北往南方向行駛於高架南向
          外側車道，乃丙車亦由北往南方向行駛於高架南向內
          側車道，甲、乙、丙三車於同方向前後及不同車道關
          係行駛狀況下，因甲車駕駛未盡到與乙車保持安全間
          隔距離之義務，甲車於欲向左變換至內側車道時，甲
          車左前車角由後往前碰撞乙車後方右後車角與右後車
          門等部住，之後車身旋轉打橫於內側車道上，又被後
          方之丙車左前車頭接觸碰撞之連環事故，乙車駕駛於
          車道上常行駛，無肇事因素。
      ３、丙車（即C車）駕駛人丙○○駕駛BE-4713號自小客車
          ，於北往南方向行駛於高架南向內側車道南向32.6公
          里高架路段時，甲車亦由北往南方向行駛於高架南向
          外側車道，乃乙車亦由北往南方向行駛於高架南向內
          側車道，甲、乙、丙三車於同方向前後及不同車道關
          係行駛狀況下，因甲車駕駛未盡到與乙車保持安全間
          隔距離之義務，甲車於欲向左變換至內側車道時，甲
          車左前車角由後往前碰撞乙車後方右後車角與右後車
          門等部位，之後車身旋轉打橫於內側車道上，又被後
          方之丙車左前車頭接觸碰撞之連環事故，丙車駕駛於
          車道上正常行駛，對於事故之發生無法防範，無肇事
          因素。」
      此有中央警察大學99年 2月23日校鑑科0000000000號鑑定
      書 1份（見本院卷第107至130頁）附卷可稽。且中央警察
      大學於99年 4月16日亦以校鑑字第0990002239號函復表示
      ，經檢視本案內容跡證資料，已能完全排除上開鑑定書所
      指以外之其他情況，亦有該函附卷（見本院卷第 155頁）
      足憑。是中央警察大學之鑑定結果與臺灣省臺北縣區車輛
      行車事故鑑定委員鑑定結果相符，則原審依據臺灣省臺北
      縣區車輛行車事故鑑定委員鑑定結果作為認定被告涉犯本
      案之依據，並無不合。被告否認有過失提起上訴，指摘原
      判決依據臺灣省臺北縣區車輛行車事故鑑定委員鑑定結果
      作為認定伊涉案之依據為不當云云，自無理由。
（二）次按刑法上所謂業務，係指個人基於其社會地位繼續反覆
      所執行之事務，包括主要業務及其附隨之準備工作與輔助
      事務在內。此項附隨之事務，祇須與其主要業務有直接、
      密切之關係者，即可包含在業務概念中，而認其屬業務之
      範圍。經查，上訴人即被告於案發當時，係任職於晏昌公
      司擔任外務工作（見他字第1478號卷第17頁），平時從事
      外務員（見同卷第20頁）、業務員之工作（見同卷第21頁
      反面），其因收款及生意之需要，須駕駛自用小客車。而
      被告於偵訊時供稱，案發時，伊駕駛車牌號碼 7768-DJ號
      自用小客車（登記煌祥貿易股份有限公司，煌祥公司與晏
      昌公司之負責人均為同一人）要到桃園，伊在晏昌五金公
      司擔任業務員，伊當天開車是要去桃園收款及做生意，車
      號 7768-DJ號自小客車車主是煌祥公司，煌祥公司與晏昌
      公司是同一老闆等語（見臺灣板橋地方法院檢察署96年度
      他字第4604號卷第 7頁），堪認被告駕駛上開自用小客車
      ，為收款及做生意之準備工作與輔助事務，核屬上訴人之
      附隨業務無訛。是上訴意旨辯以，被告於案發當日駕駛之
      自用小客車係向煌祥公司借用，當日僅係受老闆指示赴桃
      園收款，並非以駕駛汽車為主要業務或附隨業務駕駛云云
      ，顯與其前於警詢、偵訊之供述不合，委無足採。
（三）又對於未發覺之罪自首而受裁判者，得減輕其刑，刑法第
      62條前段定有明文。再按刑法第62條所定自首減刑，係以
      對於未發覺之犯罪，在有偵查犯罪職權之公務員知悉犯罪
      事實及犯人之前，向職司犯罪偵查之公務員坦承犯行，並
      接受法院之裁判而言（最高法院97年度台上字第5969號判
      決參照）。惟查，本件車禍生後，被告即因傷被送往新光
      醫院就醫，承辦員警先對證人丙○○製作警詢筆錄後，得
      知車號 7768-DJ號之駕駛因傷於送往新光醫院，嗣轉赴新
      光醫院對被告製作調查筆錄時，員警已知悉被告即為駕駛
      車號 7768-DJ號之人，而被告於警詢時，雖有向前往處理
      之員警坦承其為本件道路交通事故之受損車輛車主之一，
      及坦承其為車號 7768-DJ號之駕駛，然其於警詢係供稱本
      件係丙○○駕駛C車先撞擊告訴人駕駛之B車，伊突見事故
      發生即煞車但仍煞避不及追撞而肇事（見他字第1478號第
      16頁），又被告於偵查中及原審審理、本院審理中從未坦
      承有何犯業務過失傷害之犯行（參見臺灣士林地方法院檢
      察署96年度他字第1478號偵卷第15至22頁、臺灣板橋地方
      法院檢察署96年度他字第4604號偵卷第6、7、12、13 頁
      ），且被告於原審審理時及本院審理時，亦一再表示自己
      無過失（見原審卷第43頁背面、本院卷第26頁），足認被
      告於員警對其製作警詢筆錄時，並未坦承犯行，且處理員
      警已知悉其為駕駛車號7768-DJ號之人。是被告上訴意旨
      辯以其符合自首之要件云云，顯有誤會，亦無足採。
（四）綜上各情所述，本件被告上訴為無理由，應予駁回。
據上論斷，應依刑事訴訟法第368條，判決如主文。
本案經檢察官李良忠到庭執行職務。
中    華    民    國    99    年    6     月     8    日
                  刑事第七庭  審判長法  官  宋明蒼
                                    法  官  楊智勝
                                    法  官  游紅桃
以上正本證明與原本無異。
不得上訴。
                                    書記官  戴伯勳
中    華    民    國    99    年    6     月    8     日
附錄：本案論罪科刑法條全文
中華民國刑法第284條（過失傷害罪）
因過失傷害人者，處6月以下有期徒刑、拘役或5百元以下罰金，
致重傷者，處1年以下有期徒刑、拘役或5百元以下罰金。
從事業務之人，因業務上之過失傷害人者，處1年以下有期徒刑
、拘役或1千元以下罰金，致重傷者，處3年以下有期徒刑、拘役
或2千元以下罰金。

司法院資訊處製作；財團法人民間司法改革基金會備份。
